臺灣屏東地方法院刑事判決　　　　　　　96年度訴字第1202號
公　訴　人　臺灣屏東地方法院檢察署檢察官
被　　　告　甲○○
上列被告因違反毒品危害防制條例案件，經檢察官提起公訴（96
年度毒偵字第1855號），茲因被告就被訴事實為有罪之陳述，經
告知簡式審判程序意旨，並聽取公訴人及被告之意見後，本院合
議庭裁定由受命法官獨任依簡式審判程序審理，判決如下：
    主  文
甲○○施用第一級毒品，累犯，處有期徒刑壹年貳月。
    事  實
一、甲○○有多次犯罪經法院判刑確定之紀錄，最近一次經有期
    徒刑執行完畢係因民國93年間犯竊盜罪，經臺灣高等法院高
    雄分院93年度上易字第620 號（93年度易字第474 號）判處
    有期徒刑1 年2 月確定，與另案犯施用第一級毒品罪，經本
    院93年度簡字第1505號判處有期徒刑6 月確定，併經臺灣高
    等法院高雄分院94年度聲字第59號裁定應執行有期徒刑1 年
    6 月，於94年1 月14日入監執行，95年3 月7 日縮刑假釋出
    監，95年4 月4 日因縮刑期滿未經撤銷假釋而執行完畢。
二、又其前因施用毒品案件，經臺灣臺中地方法院88年度毒聲字
    第3360號裁定令入勒戒處所施予觀察、勒戒，於88年6 月6
    日入所執行，因無繼續施用毒品傾向，於88年6 月24日出所
    執行完畢。嗣又因施用毒品案件，經本院92年度毒聲字第14
    2 號裁定令入勒戒處所施予觀察、勒戒，於92年2 月10日入
    所執行，因無繼續施用毒品傾向，於92年2 月27日出所執行
    完畢。
三、詎其經前開有期徒刑及觀察、勒戒執行完畢後5 年內，仍不
    知悔改，復基於施用第一級毒品之犯意，於96年7 月20日上
    午9 時許，在坐落屏東縣內埔鄉龍泉村崇文國小廁所內，以
    皮下注射之方式（針筒於查獲前已經丟棄而滅失），施用第
    一級毒品海洛因1 次。嗣為警於96年7 月20日上午9 時許，
    在屏東縣內埔鄉○○路2 號之3 屋前騎樓查獲。經採其尿液
    送驗結果，呈嗎啡即海洛因經人體水解代謝產物陽性反應。
四、案經屏東縣警察局潮州分局報告臺灣屏東地方法院檢察署檢
    察官偵查起訴。
    理  由
一、前揭施用第一級毒品海洛因之犯罪事實，業據被告甲○○於
    本院審理時自白不諱，又其經查獲採尿送正修科技大學超微
    量研究科技中心以氣相層析質譜儀法（GC／MS）等科學方法
    檢驗結果，亦呈嗎啡即海洛因經人體水解代謝產物之陽性反
    應，有該中心96年8 月3 日，編號R00-0000-000號檢驗報告
    存卷可按，乃鑑定機關本於專業知識暨以精密儀器測試後所
    得之結論，自可憑信。被告甲○○自白施用海洛因，堪信與
    事實相符。
二、被告甲○○前因施用毒品案件，經臺灣臺中地方法院88年度
    毒聲字第3360號裁定令入勒戒處所施予觀察、勒戒，於88年
    6 月6 日入所執行，因無繼續施用毒品傾向，於88年6 月24
    日出所執行完畢。嗣又因施用毒品案件，經本院92年度毒聲
    字第14 2號裁定令入勒戒處所施予觀察、勒戒，於92年2 月
    10 日 入所執行，因無繼續施用毒品傾向，於92年2 月27日
    出所執行完畢，有臺灣高等法院被告前案紀錄表、臺灣屏東
    地方法院檢察署刑案資料查註紀錄表、全國施用毒品案件紀
    錄表、受觀察勒戒人毒品及前科紀錄簡列表各1 份在卷可按
    ，其經觀察、勒戒執行完畢，5 年內再犯本件施用第一級毒
    品海洛因之犯罪事證已臻明確，應依法論科。
三、按海洛因為毒品危害防制條例第2 條第2 項第1 款規定之第
    一級毒品，除法律另有規定者外，不得持有、施用。核被告
    甲○○所為，係犯毒品危害防制條例第10條第1 項之施用第
    一級毒品罪。其因施用而持有海洛因之低度行為，應為施用
    之高度行為所吸收，不另論罪。又被告甲○○前因犯竊盜罪
    ，經臺灣高等法院高雄分院93年度上易字第620 號（93年度
    易字第474 號）判處有期徒刑1 年2 月確定，與另案犯施用
    第一級毒品罪，經本院93年度簡字第1505號判處有期徒刑6
    月確定，併經臺灣高等法院高雄分院94年度聲字第59號裁定
    應執行有期徒刑1 年6 月，於94年1 月14日入監執行，95年
    3 月7 日縮刑假釋出監，95年4 月4 日因縮刑期滿未經撤銷
    假釋而執行完畢，有臺灣高等法院被告前案紀錄表及臺灣屏
    東地方法院檢察署刑案資料查註紀錄表各1 份在卷可按，其
    5 年之內再因故意犯有期徒刑以上刑之本罪，為累犯，應依
    法加重其刑。
四、爰審酌被告甲○○之年齡、品行、智識能力、犯罪手段、行
    為對法益造成侵害之程度，其為60年11月10日出生、受有國
    中畢業教育程度、從事水泥工為業之人，本件犯罪時年35歲
    ，有警詢年籍等資料在卷可參，年值青壯，又其前案紀錄除
    上開構成施用毒品訴追條件及累犯之要件，不再重複評價者
    外，並曾因違反兩岸人民關係條例，經臺灣臺中地方法院86
    年度易字第2383號判處有期徒刑3 月確定，於86年6 月17日
    易科罰金執行完畢，有臺灣高等法院被告前案紀錄表及臺灣
    屏東地方法院檢察署刑案資料查註紀錄表各1 份在卷可按，
    素行不良，茲就其施用毒品之犯罪類型，雖有認為僅屬自戕
    行為，並未涉侵害他人法益者，惟姑不論此見與我國現行刑
    事立法除就行為人藉自殘行為達到其他侵害國家、社會法益
    結果之目的，而在相關特別立法如妨害兵役治罪條例等特別
    法中定以處罰之規定外，向不加罰於單純自殘，甚或自殺行
    為所表彰之規範體系價值觀念相左，況毒品危害防制條例第
    10條所規定對施用毒品行為之處罰，其法定刑猶相當，或更
    甚（如施用第一級毒品罪）於刑法中關於故意「傷害他人」
    規定罪責，舉輕明重，足徵其規範保護之法益，原不在該「
    自戕」行為本身所造成行為人個人身體健康之有形侵害。蓋
    民主法治國家之所異於獨裁、集權社會，其國家政策、社會
    發展，均取決於以全體公民個人意志累積形成之群體意志，
    凡公民不分性別、學歷、職業、貧富、愚智，任由鴻儒碩彥
    至販夫走卒，其個人意志之表現就群體意志決定之形成，均
    屬等值，直接影響國家、社會整體之命運，至關重要，則個
    人基於自主、健全意思所表現之公民意志，不分良窳，均應
    尊重，然若有藉不正手段影響他人或自陷個人健全自主意志
    不能正常形成、表現者，不僅直接侵蝕公民群體意志形成之
    基礎，迫令其他自重慎行大眾均須承受建立在該不健全基礎
    形成之公共政策、社會生活品質之結果，對於國家、社會法
    益及人民全體利益，猶已構成危害，是如投票受賄罪所規範
    者，即在禁止公民匯集個人自主意志以形成群體意志之過程
    受不當影響及控制，即為適例。今毒品除可對個人身體健康
    造成有形傷害外，就人之身體及精神形成高度成癮性及依賴
    性，猶足以抑制個人表現其本於心性能力所為自主意志之決
    定，並進而造成群體意志表現遭不當扭曲之危險，直接影響
    國家、社會之發展，侵害至鉅，斷非僅止於個人健康之危害
    ，被告甲○○迭因施用毒品而經觀察、勒戒及刑之執行矯治
    ，未幾仍重蹈覆轍，除徵其守法觀念薄弱，堪認已施用毒品
    成習，積重難返，對其個人身心、家庭及國家、社會之危害
    非輕，並考量其犯罪施用毒品之情節，查獲毒品、器具之數
    量，及其犯罪經查獲後，尚能坦認犯行，態度尚可等一切情
    狀，量處如主文所示之刑，以資儆懲。
五、未扣案而供被告甲○○本件施用海洛因犯罪使用之注射針筒
    ，除據其供稱於查獲前已經丟棄而滅失，依現有卷證復不能
    證明其尚存在，爰不另為沒收之諭知，附此敘明。
據上論斷，依刑事訴訟法第273 條之1 第1 項、第299 條第1 項
前段，毒品危害防制條例第10條第1 項，刑法第11條前段、第47
條第1 項，判決如主文。
本案經檢察官許英輝到庭執行職務
中　　華　　民　　國　　96　　年　　12　　月　　31　　日
                  刑事第二庭  　法　官　陳松檀
以上正本證明與原本無異。
如不服本判決應於收受本判決送達後10日內向本院提出上訴書狀
，其未敘述上訴理由者，並得於提起上訴後10日內向本院補提理
由書狀（均須按他造當事人之人數附繕本）「切勿逕送上級法院
」
中　　華　　民　　國　　96　　年　　12　　月　　31　　日
                              　書記官  林祥玉
附錄本件判決引用之法條：
毒品危害防制條例第10條
施用第一級毒品者，處6 月以上5 年以下有期徒刑。
